【裁判字號】    93,易,1430
【裁判日期】    951019
【裁判案由】    背信
【裁判全文】
臺灣臺北地方法院刑事判決              93年度易字第1430號
公  訴  人  臺灣臺北地方法院檢察署檢察官
被      告  辛○○
選任辯護人  陳國雄律師
被      告  甲○○
選任辯護人  曾大中律師
上列被告等因背信案件，經檢察官提起公訴（九十二年度偵字第
一六九０六號），本院判決如下：
    主  文
辛○○、甲○○共同為他人處理事務，意圖為自己不法之利益，
而為違背其任務之行為，致生損害於本人之財產，辛○○處有期
徒刑年，甲○○處有期徒刑壹年。
    事  實
一、辛○○原係設於臺北市○○區○○路九九號七樓「新燕實業
    股份有限公司」（下稱新燕公司，業於民國九十一年十一月
    八日下市，同年月二十二日撤銷公開發行）之董事長，於八
    十五年十二月七日至八十八年十二月六日任職期間，綜理並
    決策「新燕公司」之全部事務；壬○○（已死亡，另由本院
    為不受理判決）係辛○○父親，同期間亦擔任「新燕公司」
    董事，綜理該公司全部事務，二人在「新燕公司」任職期間
    ，均受「新燕公司」全體股東之委託，應以對該公司最有利
    之方式處理事務，至甲○○則係壬○○友人。詎辛○○因自
    身財務周轉困難，於八十七年五月間向廖偉志借款約新台幣
    （下同）五億元後，為償還上開鉅額債務，竟與壬○○、甲○○共同基於意圖為自己不法利益之犯意聯絡，明知八十七
    年六月至同年十月間，桃園縣蘆竹鄉○○段六八三、六八四
    及六八五地號三筆土地（當時登記為辛○○、壬○○及李子
    森三人共有，下稱本案三筆土地）之價格，並無明顯波動之
    情事，且每坪土地合理價格至多為四十三萬元左右，竟先於
    八十七年六月二十四日，在位於臺北市○○○路○段二二五
    號十樓之「百年建設股份有限公司」（董事長係壬○○，下
    稱百年建設公司），由壬○○居間協調表示甲○○欲以每坪
    四十三萬元、總價九千九百六十萬五千二百元之價格，向李
    子森之繼承人李文菁購買本案三筆土地四分之一之應有部分
    ，李文菁則委任代理人丁○出面簽約，而壬○○當場對丁○
    稱：「這個價錢是不錯了」等語，丁○經考慮後亦認為合理
    ，遂同意以上開價錢出售，並由壬○○簽發辛○○之支票代
    甲○○支付前述款項。「新燕公司」隨後即於八十七年十月
    九日召開董事會會議，由辛○○主導會議，以購置營建用地
    為由，以高於甲○○每坪買入價格七萬元之五十萬元高價，
    做成以總價四億六千三百萬元，由「新燕公司」向壬○○、
    辛○○、甲○○購置本案三筆土地，並授權辛○○全權處理
    簽約事宜之決議。惟因辛○○本身即為出賣人，遂由同有犯
    意聯絡之辛○○之弟庚○○（應由檢察官另行偵辦），於八
    十七年十月十二日以「新燕公司」董事名義代表公司，在「
    新燕公司」上址與辛○○、壬○○、甲○○簽訂不動產買賣
    契約書，該契約並違反一般不動產交易之常情，於簽約時之
    第一期款即約定交付將近一半之買賣價金，其等即以此方式
    而為違背壬○○、辛○○及庚○○任務之行為。隨後「新燕
    公司」即交付支票支付前揭土地款項，辛○○與壬○○取得
    票款後，即用以清償辛○○積欠廖偉志之債務，而甲○○除
    取得其報酬八百五十萬元外，其餘款項亦交由壬○○匯至廖
    偉志之帳戶，而使辛○○、壬○○、甲○○分別取得利益，
    致生損害於「新燕公司」之財產。
二、案經法務部調查局台北市調查處移送台灣台北地方法院檢察
    署檢察官偵查後起訴。
    理  由
一、訊據被告辛○○固承認其於案發期間擔任「新燕公司」董事
    長，綜理該公司全部事務及決策，其父壬○○為該公司董事
    ，亦負責公司全部事務之處理。其與被告甲○○亦均承認壬○○有於前述時、地介紹甲○○以每坪四十三萬元之價格，
    向案外人李文菁購買本案三筆土地四分之一之應有部分，並
    由壬○○交付辛○○名義之支票付款，隨後「新燕公司」於
    八十七年十月九日以董事會決議通過以每坪五十萬元之價格
    ，向辛○○、壬○○及甲○○購買本案三筆土地，案外人即
    辛○○之弟庚○○乃代表「新燕公司」與其等簽訂買賣契約
    書，「新燕公司」亦依約給付票款，辛○○取得之全部票款
    以及壬○○、甲○○取得之部分票款，直接匯入案外人廖偉
    志帳戶用以清償辛○○之借款。惟「新燕公司」之後因財務
    困難無法推出建案，四年多後甚至下市之事實，惟否認有何
    背信之犯行，辛○○辯稱：「新燕公司」於八十七年三月至
    八月間，仍有推出多筆建案，於八十七年十月間亦購入總價
    高達六十四億九千零四十七萬元之土地，可見當時並無財務
    困難之情形。再甲○○係向李文菁購買本案土地四分之一持
    份，「新燕公司」則係向被告三人購入全部土地，兩者使用
    收益之效能有別，買賣價格自有不同。又「新燕公司」購買
    之價格係經全體董事決議通過，並經大華不動產鑑定股份有
    限公司（下稱大華公司）鑑定後認可之價格，而台灣土地銀
    行（下稱土地銀行）經徵信評估後，亦認為本案三筆土地將
    有每坪七十萬元之行情，足見上開價格係屬合理之市價。況
    「新燕公司」支付價款之方式分為訂金、第二期款及尾款三
    部分，與交易常情無違云云。甲○○則辯稱：伊非「新燕公
    司」內部人員，不知「新燕公司」財務狀況如何，購買土地
    是為了合作開發建案，而土地價值之認定，常因營建開發商
    對未來房地產景氣預測之不同，產生鉅額之差距，況依辛○○前述辯解，本案三筆土地以每坪五十萬元計算，亦屬合理
    價格云云。經查：
(一)、本案三筆土地移轉之過程，係壬○○、辛○○及李子森三人
    於八十一年四月二十二日，以每坪約四十一萬元之價格向「
    長華開發股份有限公司」購得，壬○○應有部分為二分之一
    ，辛○○、李子森各為四分之一；嗣因李子森死亡，甲○○
    乃於八十七年六月二十四日與李子森繼承人李文菁之代理人
    丁○簽立不動產買賣契約書，約定由甲○○以每坪四十三萬
    元、總價九千九百六十萬五千二百元之價格買受本案三筆土
    地四分之一應有部分。隨後於八十八年三月三日辦妥繼承登
    記，該應有部分登記為李文菁所有，復於八十八年三月十一
    日移轉登記為甲○○所有；而因壬○○、辛○○及甲○○於
    八十七年十月十二日與「新燕公司」簽立不動產買賣契約書
    ，約定由「新燕公司」以每坪五十萬元、總價四億六千三百
    萬元之價格買受，本案三筆土地乃於八十八年三月二十二日
    移轉登記於「新燕公司」名下等情，有桃園縣地政事務所異
    動索引資料、本案三筆土地土地登記簿各一份及不動產買賣
    契約書二份在卷可稽（本院卷一第一一０至一一三頁、卷二
    第四五至五九、九七至一０一、二六０至二七七頁）。而丁○同意以每坪四十三萬元之價格買受上開土地之應有部分，
    係因壬○○表示該價格是很好的價格，丁○打聽結果亦認為
    如此乙節，並據丁○於本院審理時到庭證稱：八十七年間受
    李文菁委任簽訂本案三筆土地買賣契約，壬○○在簽約當時
    有告訴我這個價錢算不錯，因為壬○○跟我弟弟李子森是幾
    十年的朋友，我信任他說的話，要賣時我打聽那邊的市價，
    我碰到在桃園走動的人就問，且當時我弟弟在附近有另一筆
    土地，也有去打聽地價，都沒有本案土地賣的價格高，那筆
    土地跟本案土地條件差不多等語明確（本院卷三第四六至四
    七頁），可見本案三筆土地在八十七年六月間若以每坪四十
    三萬元之價格出售，對賣方而言實屬合理且有相當利潤之好
    價錢。至「新燕公司」於三個多月後買受本案三筆土地，兩
    者時間相隔未久，且依本案三筆土地之地價謄本顯示，八十
    六年至八十八年之公告現值均未調整（本院卷三第十四至十
    六頁），復查無相關證據足以顯示該段期間有何特殊原因，
    導致房價大幅上漲之情形，則辛○○與壬○○既知甲○○於
    三個月前之買入價格為每坪四十三萬元，自應為「新燕公司
    」全體股東之利益，尋求以等同或低於該價錢之方式購地，
    以降低「新燕公司」之成本而牟取利益。惟「新燕公司」卻
    以每坪高出七萬元之價格購入，以本案三筆土地之總坪數九
    百二十六點五八坪計算，已造成六千四百八十六萬之價差，
    顯然構成「新燕公司」財產上之損害，則辛○○與壬○○有
    違背其等任務之行為，已甚明確。
(二)、至甲○○購入之土地，雖然僅佔應有部分四分之一，但甲○○購買時係透過壬○○居間介紹，不論其買受之目的係欲與
    壬○○父子共同合作開發建案，抑或抬高價格轉賣予「新燕
    公司」獲利，其均知悉其餘土地之應有部分係屬壬○○父子
    所有，故其對於整筆土地之開發利用，並無難以尋求合作而
    導致價格降低之情形，故被告辯稱甲○○購買部分土地與「
    新燕公司」購買整筆土地之使用效益不同，價格自然不同云
    云，並不足採。被告又提出「大華公司」於八十七年十月九
    日製作之估價報告書，表示每坪五十萬元之價格係經「大華
    公司」鑑定之合理價格。惟該鑑定書經本院送請「台北大學
    不動產與城鄉環境學系」副教授林子欽鑑定是否有依專業準
    則方法為之？是否有高估受鑑土地價值之情形？其在評估報
    告內指出：前述鑑定報告頁十一中層數出現14/3以及3，4.5
    /1等符號，但未說明代表意義，頁十二中提及附表二還原地
    價表，但是頁十四該表頭卻為土地開發分析。頁十三中樓地
    板面積、附屬建物以及公共設施面積之單位為平方公尺，但
    加總後卻以坪表示，這些或許是筆誤或校正過程中之遺漏，
    但容易造成閱讀者之困擾，實非專業報告應該出現之現象。
    並在結論中提到報告未說明為何十一頁之預售工地與新成屋
    案例可以作為勘估標的之比較案例，就估價專業要求而言，
    此處確有說明之必要。於十三頁不動產分析表中，各樓層單
    價皆採十一頁比較案例中最高價格者，但未說明為何採取如
    此樂觀之看法。若干重要參數，如投資報酬率以及利率皆未
    說明其假設數據的理由，這些數據假設之不同，有可能造成
    推估價格的明顯變化。整體而言，該估價報告格式尚屬完整
    ，使用估價方法也屬合理，但是若干重要推論，例如比較案
    例、建物預期售價、投資報酬率以及利率之選取與假設未妥
    適說明，可能影響價格之結論，實有值得斟酌之餘地，有該
    估價報告書及評估報告書各一份附卷為憑（見本院外放證物
    ，本院卷二第一０八至一一二頁）。觀諸製作前述估價報告
    書之估價師助理戊○○於本院裡時到庭證稱：八十六年畢業
    於屏東商業專科學校不動產經營科，八十七年一月至「大華
    公司」擔任估價師助理，半年後成為初級估價師，有經手本
    案三筆土地之估價，因為本案是素地，所以選擇土地開發分
    析法估價，現場由我和一位陳姓同事一起去看，回來是我自
    己作業，估價報告是我獨力完成後交給主管。當初是以附近
    預售屋及新成屋行情來判斷本案如果成立，全部樓層推案價
    格為何。至於不動產分析中各樓層單價都採比較案例中最高
    單價，是因本案與交流道出口近，還有臨三十米之中正路土
    地，所以才用最高價格估價。至投資報酬率及利率之假設數
    據，是跟主管討論，記不是很清楚，一般估價時公司主管會
    提供業界的數據值範圍，我也忘記當時跟誰討論，利率是指
    綜合利率，包括自有資金、借貸資金之利率等，我當時是否
    依此判斷也不記得。當時委託人應該沒有提供自有資金及借
    貸資金等資料給我判斷等語在卷（本院卷三第三九至四一頁
    ）。可知戊○○於製作該估價報告時，僅有半年多之估價經
    驗，且其就採取最高單價估價之原因，無法提出具體詳盡之
    數據或推估依據，再前述報告書中提出之質疑，例如利率之
    選取依據等等，戊○○既表示委託人沒有提供相關數據，就
    其本身選取之原則亦無印象，僅表示是跟主管討論，足見上
    開估價報告就足以影響價格之推論數據，確無具體堅強之依
    據。再參酌戊○○於檢察官偵訊時證稱：「（問：估價前長
    官是否會告訴你要估多少錢？）答：客戶有期望值，地籍資
    料是看現場時調的。」（九十二年度偵字第一六九０六號卷
    第三八頁）等語，益見上開估價報告書受人為主觀期望數值
    之影響甚鉅。本案三筆土地之面積廣大，價值甚高，「大華
    公司」卻委由一資淺之初級估價師獨立作業，況該報告就足
    以影響價格之重要推論，均未妥適說明，顯見該鑑定報告之
    正確性堪值懷疑。再「新燕公司」以本案三筆土地加上同段
    六八二、六七一之一地號一併向「土地銀行」申請貸款，該
    行之調查報告中，就擔保品調查表部分指出：本案三筆土地
    以壬○○等人八十一年二月買賣平均單價每坪四十一萬元查
    估；在鄰近地區價格該欄，則指出本分行經職員分別訪查，
    雖無法取得鄰近地區成交買賣契約佐證，惟就該區不動產界
    人士稱，南崁交流道附近不鄰大馬路土地，目前售價每坪約
    三十五萬元，另南崁分行其行舍預估每坪約七十萬元。本案
    鄰南崁交流道，距南崁分行不遠，以鄰近土地地區類似土地
    行情評估，賣價尚為合理，且抵押品業經「大華公司」鑑定
    ... 惟本案係關係人交易，為穩健考量，仍以每坪四十一萬
    元查估等語，有該行信用調查報告書一份存卷可查（本院卷
    二第二三九至二五三頁）。而「新燕公司」購買六八二、六
    七一之一地號土地，係為與本案三筆土地合併成為更完整之
    建地，以提高利用價值，為辛○○所自承，復有地籍圖謄本
    一紙附卷可參（本院卷二第一一九、一七六頁），是該信用
    調查報告就該完整規劃建地查估之價錢，理當較本案三筆土
    地單獨評估之價值為高。又調查報告中提及之鄰近土地價格
    ，兩者落差太大，亦乏買賣契約等具體資料供參，而「大華
    公司」之估價報告又有前述疏漏之處，自難採為合理市價。
    況該調查報告最後認為本件為關係人交易，仍應以每坪四十
    一萬作為查估價格，益見每坪五十萬元之價格，就買方而言
    ，並非合理而有相當利潤之市價。至被告二人雖稱鄰近本案
    三筆土地之同段一九九地號土地，於同期間之賣價為每坪五
    十八萬元，足見前開五十萬元賣價是合理價格云云。惟證人
    丙○○固於本院審理時證稱其於八十七年六、七月間，以每
    坪五十八萬元之價格購入同段一九九地號土地，但其表示因
    該土地有舊建照，建蔽率高，所以才願意投資，並與案外人
    「中悅建設公司」進行合建；再參酌丙○○購買之土地共計
    一二三一坪（本院卷三第四二、四四頁），面積較本案三筆
    土地為大，且由空照圖及現場照片可知，該建地臨馬路之長
    度較本案三筆土地為長，亦較靠近南崁交流道（本院卷一第
    六十頁、卷二第九四頁），故兩筆建案之價值評估基準當然
    有別。此由前述估價報告書中並未援引一九九號土地作為參
    考案例（本院卷一第八九頁），亦可得到佐證。故被告上開
    辯解，亦不足採。
(三)、其次，壬○○與辛○○於取得本案三筆土地五年後，始轉賣
    給「新燕公司」，其等固不需依「公開發行公司向關係人購
    買不動產處理要點」之規定，洽簽證會計師表示意見，但依
    當時公司法第二百二十三條規定，董事為自己或他人與公司
    有交涉時，應由監察人為公司之代表。其目的即在監督身為
    交易當事人之董事，有無罔顧公司利益而謀取個人私益之情
    形。而「新燕公司」上開購地案雖經董事會決議通過，但出
    席董事為辛○○、庚○○、壬○○、癸○○、乙○○及己○○，主席為辛○○，有該次董事會議事錄一紙在卷可考（本
    院卷二第七七頁）。查癸○○為庚○○之妻，庚○○係辛○○之弟，己○○亦係壬○○之媳婦，乙○○則為辛○○之妻
    ，當日與會董事既均有直系血親、配偶或姻親關係，自係依
    照主導會議之主席意見而為決議，難期其等會以公司利益優
    先考量。再參酌癸○○、己○○、乙○○雖均證稱當天是討
    論位在桃園之營建推案，但就該土地最後有無興建完工、該
    公司在蘆竹地區有無其他推案、推出哪些建案、當時房地產
    是否景氣、公司財務狀況如何、何時出現虧損等節，均無法
    具體說明，僅稱公司營建部分是由辛○○負責，收購土地都
    由辛○○處理，本案也是交給辛○○處理等語（本院卷三第
    八五至八八、九五至九九、一００至一０一頁），足見其等
    並未實際參與公司之業務決策，僅係依照辛○○之指示行事
    。再該買賣契約雖由庚○○代表「新燕公司」與壬○○、辛○○、甲○○三人簽訂（本院卷二第九七至一百頁），但庚○○當時並非「新燕公司」之監察人，有公司變更登記事項
    卡一張附卷可稽（見台北市調處卷第一六三頁），上開土地
    買賣程序已有瑕疵。再參酌庚○○到庭證稱：公司有紡織部
    ，伊主要負責紡織部，本案三筆土地之建案是由辛○○負責
    ，非伊負責等語（本院卷三第九五頁），益徵庚○○並非營
    建部門之專業人士，其未主動積極瞭解該等土地對公司可能
    造成之盈虧，亦未嚴格把關以探知公司可否以更低之成本購
    得土地，僅係被動配合辛○○之主導，依辛○○所述之金額
    代表公司簽約，而使被告三人得利。
(四)、甲○○雖稱其欲一同參與開發，因購得土地隔天辛○○表示
    不同意，始要求「新燕公司」以更高之價格買回云云。惟辛○○於調查局偵詢時供稱：是在「新燕公司」向我及壬○○
    購買土地時，才知李子森之應有部分已賣給甲○○，何時購
    買我不清楚等語（同上市調處卷第十七頁背面至十八頁）；
    顯與甲○○於調查局供述：原本李子森與壬○○有意開發該
    筆土地，李子森過世後，壬○○擔心土地開發案會因繼承關
    係不易完成，於是請我承受李子森之土地加入該案，我答應
    後就在「百年建設」辦公室簽約，簽約當天因辛○○反對，
    只差一天又把土地賣給「新燕公司」等情不符（同上卷第七
    九頁）。再就轉賣價格之約定，辛○○於調查局陳稱：甲○○原本開價以每坪六十萬元出售其應有部分給「新燕公司」
    ，因「新燕公司」無法以上述價格購買，甲○○遂要求依業
    者鑑價金額出售其應有部分等語（同上市調處卷第十九頁）
    ；亦與甲○○供述：簽約當天或翌日壬○○告知我辛○○反
    對，與我協商再將土地賣回給「新燕公司」，我同意「新燕
    公司」必須補償我應得之利益後，再簽約以每坪約五十餘萬
    元賣給「新燕公司」，差價一千餘萬元即為壬○○補償我的
    應得利益等情，顯有未合（同上卷第七九頁背面）。又甲○○向李文菁買受應有部分時，係由壬○○開立其與辛○○個
    人名義之支票十二紙支付，有各該支票附卷為憑（本院卷三
    第一二五至一三一頁），則壬○○與辛○○無端開立高達九
    千九百六十萬餘元之支票代替甲○○先行墊款，此舉已與常
    情有違。甲○○雖解釋陳稱：簽約當天沒有預想交易會馬上
    完成，故未攜帶支票到場云云（台北市調處卷第七九頁背面
    ）。但其於檢察官偵訊時供稱：簽約當時沒有談到價格問題
    ，因為之前就已經跟壬○○談好了等語（偵查卷第四七頁）
    ，兩者顯然矛盾。再參酌丁○於調查局偵詢及檢察官偵訊時
    分別證稱：壬○○在八十七年間找我商談出售李子森應有部
    分之事，他表示有朋友想買，李文菁表示由我全權處理，我
    跟壬○○經過幾次討論後，壬○○約我在八十七年六月二十
    四日到他開設之「百年建設」簽約，簽約時我才知道買受人
    是甲○○，簽約當天是開立壬○○、辛○○之支票支付，支
    票好像是當天就準備好了等語詳盡（台北市調處卷第一００
    頁，偵查卷第八二頁），顯見買賣價格業經丁○與壬○○數
    次磋商，談妥後方約定於八十七年六月二十四日簽約，故甲○○表示不確定能否成交，故未攜帶支票到場云云，顯不足
    採。
(五)、再者，案外人廖偉志於調查局詢問時表示：在八十七年五月
    前後，辛○○個人以營運周轉為由向伊借款約五億元，帳戶
    都是他家族員帳戶，並無公司帳戶，該借款辛○○約於兩個
    月後全數還清，是以匯款或個人開立支票方式，包括壬○○
    名義之支票等語明確（台北市調處卷第一一六頁背面）。而
    「新燕公司」於八十七年十月九日買受本案三筆土地後，除
    其中兩億二千九百萬元價金係代償前順位貸款外，已依契約
    所定分別開立支票給壬○○、辛○○與甲○○三人，有支票
    六紙存卷可參（本院卷二第八四至八五頁）。壬○○於八十
    七年十月三日領得票號UM0000000號（00000000000帳號）、
    面額一億元之支票後，分別開立票號UW0000000、UW0000000
    號、面額各為五千萬元之支票存入廖偉志設於世華銀行復興
    分行之帳戶（00000000000），辛○○於同日領得票號UW000
    0000、面額五千萬元之支票號，亦存入廖偉志同上帳戶；至
    甲○○於同日收受票號UW0000000號支票並兌領後，又交由
    辛○○以其為匯款人，分三筆以二千萬元、二千萬元、一千
    萬元之金額匯入廖偉志前述帳戶乙節，有存款存根及存入憑
    條共六張、彰化商業銀行九十二年五月八日以彰城東字第九
    九九號函所附之甲○○帳戶明細、世華銀行敦北分行九十一
    年十二月三十日以世銀敦北九十一字第０八０號函所附之壬○○與辛○○對帳單、世華銀行復興分行於九十二年五月二
    日以（九十二）世復興字第０一八五號函所附之明細表各一
    份在卷可查（台北市調處卷第二八五至三一三、三二四至三
    三五頁）。況且，「新燕公司」與被告三人簽訂之買賣契約
    ，付款方式約定簽約時第一期款，應給付將近二分之一價金
    之價款二億元，交付過戶文件時給付第二期款一億元，第三
    期價款為一億三千萬元，尾款則為三千三百萬元；該公司買
    受六七一之一、六八二地號之契約，則約定簽約時第一期款
    為買賣價金百分之二十；又該公司於八十七年十月十三日與
    「味全食品公司」簽訂之契約，總價金為六十四億九千零四
    十七萬元，簽約時第一期款二億五千萬元，僅佔總價金約百
    分之四；至甲○○向李文菁買受本案三筆土地應有部分，則
    係以一年開立十二張支票分期給付；有各該不動產買賣契約
    書各一份存卷供參（本院卷一第一一０至一一三、一二九至
    一二七頁；卷二第九七至一０一、一三八至一四一頁）；顯
    見「新燕公司」向被告三人買受本案三筆土地之第一期款，
    比例顯然偏高。由此益見辛○○係於八十七年五月間，為個
    人周轉目的向廖偉志借款後，為清償鉅額欠款，遂萌生以其
    所有土地高價轉賣公司以牟利之犯意，其與壬○○覓得甲○○共同合作後，由壬○○居間協調讓甲○○出名購得李子森
    應有部分，實際上係由壬○○父子付款，隨後於八十七年十
    月即未經「新燕公司」代表庚○○嚴格把關，而以高於甲○○每坪買入價七萬元之價格轉售，所得款項均交給廖偉志清
    償辛○○借款，僅甲○○出名應得之利潤一千萬元（實際領
    得八百五十萬元）交付給甲○○（本院卷一第一六０頁），
    故被告三人與庚○○均有犯意聯絡與行為分擔無誤。
(六)、末查，壬○○與辛○○均為「新燕公司」之董事，本應竭盡
    所能為全體股東牟取利益，其等讓「新燕公司」以每坪高於
    合理價格七萬元之價錢購入總計九百二十六點五八坪之土地
    ，自已造成該公司六千四百八十六萬元之損害。至「新燕公
    司」當時是否已陷於財務困難，之後是否尚有推出建案或購
    地舉動，則非所問。況本案三筆土地之後確因「新燕公司」
    於八十八年底財務困難，而無法推出建案，「新燕公司」更
    於九十一年十一月八日下市，同年月二十二日撤銷公開發行
    等情，為辛○○所自承（同上市調處卷二一頁背面、二四頁
    ），復有公司重大資訊公開觀測站網頁資料附卷可查（九十
    二年度偵字第一六九０六號卷第一０一頁），足見被告等人
    行為已對「新燕公司」之正常營運造成損害。綜上所述，本
    件事證明確，被告二人之犯行均堪以認定。
三、論罪科刑部分：
    查被告行為後，刑法業於九十四年二月二日修正公布部分條
    文，並於九十五年七月一日施行。修正後刑法第二條第一項
    規定：「行為後法律有變更者，適用行為時之法律。但行為
    後之法律有利於行為人者，適用最有利於行為人之法律。」
    ，是刑法第二條本身雖經修正，尚無比較新舊法之問題，應
    一律適用裁判時之現行刑法第二條，以決定適用之刑罰法律
    。本案被告行為時，刑法第三百四十二條第一項背信罪之法
    定刑為「五年以下有期徒刑、拘役或科或併科一千元以下罰
    金。」，且依斯時罰金罰鍰提高標準條例第一條前段規定，
    「依法律應處罰金、罰鍰者，就其原定數額得提高為二倍至
    十倍」。故該罪罰金刑部分經提高後為一萬元以下，經折算
    為新臺幣後，最高可罰新臺幣三萬元，最低則為新台幣三元
    （銀元一元）。至被告行為後公布施行之刑法施行法第一條
    之一規定：「中華民國九十四年一月七日刑法修正施行後，
    刑法分則編所定罰金之貨幣單位為新臺幣。九十四年一月七
    日刑法修正時，刑法分則編未修正之條文定有罰金者，自九
    十四年一月七日刑法修正施行後，就其所定數額提高為三十
    倍。但七十二年六月二十六日至九十四年一月七日新增或修
    正之條文，就其所定數額提高為三倍」；且刑法第三十三條
    第五款亦修正為：「主刑之種類：罰金，新台幣一千元以上
    ，以百元計算之」。查刑法第三百四十二條第一項規定，係
    七十二年六月二十六日前所訂定，故依新法規定，罰金部分
    應提高為三十倍，即最高可罰新台幣三萬元，最低應罰新台
    幣一千元。再被告行為時之刑法第二十八條規定：「二人以
    上共同實施犯罪之行為者，皆為正犯」；而被告行為後，上
    開法條業經修正為：「二人以上共同實行犯罪之行為者，皆
    為正犯」。揆諸本條之修正理由，係為釐清陰謀共同正犯、
    與預備共同正犯是否為本條所指之共同正犯。惟本案被告二
    人均有分擔實行背信罪之構成要件行為，不論依新、舊法規
    定，均屬該條所指之共同正犯，故綜合比較新、舊法之結果
    ，應以被告行為時之舊法對其較為有利。故核被告辛○○與
    甲○○所為，均係犯刑法第三百四十二條第一項之背信罪。
    至甲○○雖未於「新燕公司」任職，並無為「新燕公司」處
    理事務之特定關係，但其與壬○○、辛○○及庚○○就上開
    犯行，有犯意聯絡及行為分擔，應依刑法第三十一條第一項
    規定，仍以共犯論以同條項之背信罪，故辛○○、甲○○、
    壬○○與庚○○四人，均為共同正犯。爰審酌被告辛○○身
    為上市公司「新燕公司」之董事長，本應努力追求「新燕公
    司」最佳利潤，卻因自身積欠廖偉志鉅額欠款，即起意以其
    所有土地高價轉賣「新燕公司」之方式，圖謀鉅額利益，而
    甲○○亦在辛○○、壬○○之慫恿下，共同為上開背信罪犯
    行，甲○○未出分毫即於於數月之間獲利八百五十萬元，辛○○則將上億債務還清，而使「新燕公司」總計受有六千四
    百八十六萬元之損失，對廣大投資人之權益影響甚鉅，惟其
    等於犯罪後猶飾詞狡辯，亦未填補投資人相關損失，未見悔
    意等一切情狀，分別量處如主文所示之刑（甲○○部分，雖
    新修正之刑法第三十一條第一項增訂就無特定關係之人，仍
    以正犯論，「但得減輕其刑」之規定，但本案經本院審酌後
    ，並無適用新法減輕其刑之必要，附此說明）。
據上論斷，應依刑事訴訟法第二百九十九條第一項前段，刑法第
二條第一項、第三十一條第一項，九十五年七月一日修正施行前
刑法第二十八條、第三百四十二條，罰金罰鍰提高標準條例第一
條前段，判決如主文。
本案經檢察官張友寧到庭執行職務。
中    華    民    國    95    年    10    月    19    日
                  刑事第三庭    審判長法  官  黃雅芬
                                      法  官  胡宗淦
                                      法  官  游士珺
上正本證明與原本無異。
如不服本判決，應於判決送達後10日內向本院提出上訴狀 (應抄
附繕本)。
                                      書記官  林素霜
中    華    民    國    95    年    10    月    23    日
附錄論罪科刑實體法條文：
中華民國刑法第342條
為他人處理事務，意圖為自己或第三人不法之利益，或損害本人
之利益，而為違背其任務之行為，致生損害於本人之財產或其他
利益者，處5年以下有期徒刑、拘役或科或併科1千元以下罰金。
前項之未遂犯罰之。


司法院資訊處製作；財團法人民間司法改革基金會備份。
